【裁判字號】    98,消債清,6
【裁判日期】    980626
【裁判案由】    清算程序
【裁判全文】
臺灣嘉義地方法院民事裁定             98年度消債清字第6號
聲  請  人  甲○○
即債 務 人
代  理  人  張麗雪律師
上列當事人聲請消費者債務清理事件，本院裁定如下：
    主  文
債務人甲○○自中華民國九十八年六月二十六日下午四時起開始
清算程序。
命司法事務官進行本件清算程序。
    理  由
一、按更生方案未依消費者債務清理條例第59條、第60條規定可
    決時，除有該條例第64條規定之情形外，法院應以裁定開始
    清算程序，消費者債務清理條例第61條定有明文。而同條例
    第64條第1項規定債務人有薪資、執行業務所得或其他固定
    收入，法院認更生方案公允者，得逕依職權裁定認可更生方
    案。次按法院開始清算程序之裁定，應載明其年、月、日、
    時，並即時發生效力；又法院裁定開始更生或清算程序後，
    得命司法事務官進行更生或清算程序，復為同條例第16條第
    1項、第83條第1項所明定。
二、查本件債務人聲請更生，前雖經本院97年度消債更更字第6
    號裁定開始更生程序在案，惟債務人所提之更生方案，未能
    依消費者債務清理條例第59條、第60條規定獲得債權人會議
    之可決。本院斟酌債務人所提更生方案，即每月還款新臺幣
    （下同）18,000元，分72期償還，還款總金額1,296,000元
    約僅佔債務總額6,139,570元之21.108%。而債務人民國（下
    同）97年度平均每月收入約為62,500元，每月必要生活支出
    則為29,200元，此有本院97年度消債抗字第26號裁定可參，
    是依該裁定之認定，債務人每月固定收入扣除必要生活費用
    仍餘33,300元。再經斟酌債務人所提出之更生方案，其每月
    平均支出雖列計為95,305元，然細繹其財產及收入狀況報告
    書，其個人之必要生活費用平均每月則為41,296元（即膳食
    、房租、水費、電費、電話費、教育費、扶養父母費、醫療
    費、生活雜費等聲請前二年合計總額之每月平均金額。而所
    得稅、勞健保費因已於平均收入中扣除，協商支出及薪資扣
    款於更生後即無庸再履行，自均不得列計)，已超過債務人
    於聲請更生時所提之財產及收入狀況說明書中，其所陳之每
    月必要生活費30,000元甚多；且其中醫療費36,000元、生活
    雜費72,000元部分，於其原聲請案中之每月支出項目，亦未
    曾主張，直至上開更生方案中始予增列，則此部份是否確實
    支出，已有疑義。又縱認債務人所提之上開各項支出均屬實
    ，按其於更生方案中自陳之98年每月平均收入扣除所得稅、
    勞健保等費用後，為67,500元，則扣除上開生活必要費用41
    ,296 元後，每月仍有26,204元可供還款，然債務人卻僅欲
    按月償還18,000元，顯見債務人未盡其最大努力及誠信訂定
    更生方案而僅欲脫免債務。次查消費者債務清理條例就金融
    機構與債務人就特定種類之債務設此異於一般債權之清理程
    序，實有賴當事人間之協力配合，本於誠信為基礎，形成債
    務清理之共識。本件債務人更生方案之每期還款金額，不論
    按原更生裁定之認定或前述說明，均遠低於其每月所能負擔
    之能力，還款總額亦未及總債務之22 %，該方案顯失公允，
    亦與消費者債務清理條例之立法目的不符，揆諸上開規定，
    自未符由法院逕以裁定認可更生方案之要件，爰裁定如主文
    。
中    華    民    國    98    年    6     月    26    日
              民事第一庭    法      官  游悅晨
上為正本係照原本作成。
本裁定已於98年6月26日下午4時公告
本件不得抗告。
中    華    民    國    98    年    6     月    26    日
                            書  記  官  張富


司法院資訊處製作；財團法人民間司法改革基金會備份。
